【裁判字號】    99,監宣,154
【裁判日期】    991229
【裁判案由】    監護宣告
【裁判全文】
臺灣屏東地方法院民事裁定             99年度監宣字第154號
聲  請  人  林朝宗
相  對  人  林情恩
上列聲請人聲請監護宣告事件，本院裁定如下：
    主  文
宣告林情恩（男、民國六十五年七月十二日出生、身分證統一編
號：Ｚ000000000號）為受監護宣告人。
選定林朝宗（男、民國四十一年九月二十三日出生、身分證統一
編號：Ｚ000000000號）為受監護宣告人林情恩之監護
人。
指定林蔡玉絲（女、民國四十二年十二月十日出生、身分證統一
編號：Ｚ000000000號）為會同開具財產清冊之人。
聲請費用新臺幣壹仟元由受監護宣告之人負擔。
    理  由
一、聲請意旨略以：相對人林情恩（男，民國65年7 月12日出生
    ，身分證統一編號：Ｚ000000000號，住屏東縣新園鄉○○村
    ○○路2 巷34號）為聲請人林朝宗之子，於民國99年5 月24
    日因車禍，致不能為意思表示或受意思表示，為此依民法第
    14條之規定，聲請宣告林情恩為受監護宣告人，並由聲請人
    林朝宗為相對人林情恩之監護人等語，並提出戶籍謄本、安
    泰醫療社團法人安泰醫院普通（乙種）診斷證明書、全國財
    產稅總歸戶財產查詢清單、同意書、親屬會議記錄、在職證
    明等件為證。
二、聲請人主張上開各情，業據其提出戶籍謄本、安泰醫療社團
    法人安泰醫院普通（乙種）診斷證明書、親屬系統表為證，
    並經本院前往屏東縣東港鎮安泰醫院，於鑑定人黃炳生醫師
    前點呼林情恩，並詢問其姓名、年籍、住所、與聲請人之關
    係等問題，相對人均無反應。本院另就林情恩之精神及心智
    狀況訊問鑑定人，經鑑定人鑑定結果，認為：個案林情恩於
    99年5 月24日送至醫院急診，因頭部外傷併顱內出血，呈重
    度昏迷，經過半年治療，個案目前意識不清、四肢僵硬、鼻
    胃管灌食，仍無法透過語言、文字、肢體來表達自由意志。
    個案於身體狀態方面：理學檢查：全失語症、右側肢體偏
    癱。臨床檢查：無特殊發現；精神狀態方面：意識：無
    法測知。記憶力：不詳。定向力：無法測知。計算能
    力；無法測知。理解、判斷力：無法測知。現在性格特
    徵：無法表達自由意志。其他：無法測知；無法管理處分
    自己財產。個案個人功能嚴重衰退致不能為意思表示或受意
    思表示，或不能辨識其意思表示效果之能力幾乎完全喪失，
    亦已完全失去行為能力，應已符合監護宣告之要件等情，有
    本院99年4 月6 日訊問筆錄、安泰醫療社團法人安泰醫院99
    年11月18日99東安醫字第0746號函附之監護（輔助）鑑定書
    附卷可稽。本院綜合上開勘驗結果及鑑定人之意見，認林情
    恩確因精神障礙，致不能為意思表示或受意思表示之程度，
    而聲請人乃林情恩之父，有戶籍謄本在卷可稽，故聲請人聲
    請對林情恩為監護之宣告，核無不合，爰依民法第14條第1
    項規定，宣告林情恩為受監護宣告之人。
三、又按受監護宣告之人應置監護人；法院為監護之宣告時，應
    依職權就配偶、四親等內之親屬、最近一年有同居事實之其
    他親屬、主管機關、社會福利機構或其他適當之人選定一人
    或數人為監護人，並同時指定會同開具財產清冊之人；法院
    選定監護人時，應依受監護宣告之人之最佳利益，優先考量
    受監護宣告之人之意見，審酌一切情狀，並注意下列事項：
    （一）受監護宣告之人之身心狀態與生活及財產狀況。（二
    ）受監護宣告之人與其配偶、子女或其他共同生活之人間之
    情感狀況。（三）監護人之職業、經歷、意見及其與受監護
    宣告之人之利害關係。（四）法人為監護人時，其事業之種
    類與內容，法人及其代表人與受監護宣告之人之利害關係，
    修正後之民法第1110條、第1111條第1 項、第1111條之1 定
    有明文。
四、查聲請人林朝宗為受監護宣告人林情恩之父，有意願擔任受
    監護宣告人之監護人，且協助照護相對人，並於鑑定時當場
    表示同意擔任為相對人之監護人，復經其最近親屬即相對人
    之母林蔡玉絲、兄弟林庭羽、林恩頌、子女林寶琴等人之同
    意，有家庭會議記錄書及同意書在卷為憑，故由聲請人林朝
    宗負責護養及照顧相對人並管理其財產，應能符合法律規定
    及相對人之最佳利益，爰選定聲請人林朝宗為監護人。另依
    上開規定，法院於選定監護人時，應同時指定會同開具財產
    清冊之人，及依民法第1113條準用同法第1099條之規定，監
    護開始時，監護人對於受監護人之財產，應依規定會同當地
    直轄市、縣（市）政府指派或法院指定之人，於二個月內開
    具財產清冊，並陳報法院。為使聲請人得於期限內開具財產
    清冊並陳報法院，並衡酌聲請人林蔡玉絲係相對人之母，有
    意願擔任會同開具財產清冊，且亦經上開最近親屬之同意，
    爰併指定林蔡玉絲為會同開具財產清冊之人。
五、依民事訴訟法第608 條第1 項、非訟事件法第24條第1 項，
    裁定如主文。
中    華    民    國    99    年    12    月    29    日
                        家事庭法  官  林美靜
以上正本係照原本作成。
如不服本裁定關於選定監護人及指定會同開具財產清冊之人等部
分，應於送達後10日內向本院提出抗告狀，並繳納抗告費新臺幣
1,000元；其餘關於宣告監護之部分，不得抗告。
中    華    民    國    99    年    12    月    29    日
                              書記官  孫秀桃

司法院資訊處製作；財團法人民間司法改革基金會備份。
